最高法院民事判決　　　　　　九十六年度台上字第二二五五號
上　訴　人　甲○○
訴訟代理人　吳宏輝律師
被 上訴 人　乙○○
　　　　　　丙○○
兼上列一人
法定代理人　丁○○　住同上
上列當事人間請求損害賠償事件，上訴人對於中華民國九十六年
四月二十四日台灣高等法院台南分院再審判決（九十六年度再字
第二號），提起上訴，本院判決如下：
    主  文
上訴駁回。
第三審訴訟費用由上訴人負擔。
    理  由
本件上訴人主張：前訴訟程序之台灣高等法院台南分院九十四年
度重訴字第八號判決（下稱原確定判決），有民事訴訟法第四百
九十六條第一項第十三款規定發現未經斟酌之證物即原確定判決
未調查被上訴人乙○○、丁○○是否不能維持生活，及被害人殷
如賢死亡時，已四十五歲，是否有扶養被上訴人三人之能力，且
可扶養丁○○長達五十三年等事實之相關證據，而未加以斟酌。
如予斟酌，上訴人顯可受較有利益之裁判等情，乃對之提起再審
訴訟，求為廢棄對其不利部分之原確定判決，並駁回被上訴人該
部分請求之判決。
被上訴人則以：原確定判決認事、用法，均無違誤。上訴人提起
再審之訴，非有理由等語，資為抗辯。
原審以：民事訴訟法第四百九十六條第一項第十三款所謂當事人
發現未經斟酌之證物，或得使用該證物者，係指前訴訟程序事實
審言詞辯論終結前已存在之證物，因當事人不知有此，或雖知之
，而未能使用致未經斟酌，現始知之，或現始能使用者而言。本
件上訴人主張：前訴訟程序未調查審認被上訴人乙○○有否自己
之財產，及被上訴人丁○○擔任作業員之月薪若干，於未認定渠
二人能否維持生活前，即逕認渠等均有被扶養之權利云云，經核
僅屬新防禦方法，既未提出其所稱前訴訟程序漏未斟酌之「證物
」，及該證物如經斟酌如何使其受較有利之裁判，上訴人之前述
主張，已難採取。況前訴訟程序已依職權調查乙○○及丁○○二
人名下確均無任何資產，原確定判決因認被上訴人無法維持生活
，而有受扶養之必要，亦無不合。其次，被上訴人於前訴訟程序
提出之附帶民事訴訟起訴狀已載明有關計算丁○○部分扶養費之
基準即九十一年度台閩地區女性簡易生命表，經上訴人收受該狀
繕本，當知悉該證物於前訴訟程序言詞辯論終結前已存在之事實
，其對該證物並非不能使用而未為使用，據此提起再審，即非有
理。再者，上訴人主張：被害人殷如賢死亡時已四十五歲，屆勞
工退休年齡僅剩十五年，原確定判決竟認其應負擔丁○○五十三
年之扶養費，且未斟酌殷如賢之收入所得，以平均每人每年最低
消費額計算，是否有扶養被上訴人三人之能力，即為不利於上訴
人之判斷，顯有未洽等語，仍屬新防禦方法，並非所謂「發現未
經斟酌之證物」。足見上訴人以原確定判決有民事訴訟法第四百
九十六條第一項第十三款規定之事由，提起再審之訴，非有理由
，不應准許。為原審心證之所由得，因而駁回上訴人再審之訴，
經核於法洵無違誤。上訴人上訴意旨徒執：依原確定判決所認定
殷如賢每月須負擔被上訴人三人之扶養費約為四萬七千四百八十
四元。但扶養費之賠償，應顧及扶養義務人之經濟能力，該確定
判決未斟酌及調查扶養義務人每月之薪資若干，即判命伊須負擔
鉅額扶養費，自有判決不備理由之違法等陳詞，指摘原判決不當
，聲明廢棄，非有理由。
據上論結，本件上訴為無理由。依民事訴訟法第四百八十一條、
第四百四十九條第一項、第七十八條，判決如主文。
中　　華　　民　　國　九十六　年　　十　　月　 十一 　日
                      最高法院民事第四庭
                          審判長法官  蘇　茂　秋
                                法官  吳　謀　焰
                                法官  劉　靜　嫻
                                法官  張　宗　權
                                法官  陳　國　禎
      本件正本證明與原本無異
                                      書  記  官
中　　華　　民　　國　九十六　年　　十　　月　二十六　日
                                                Ａ
